【裁判字號】    96,訴,303
【裁判日期】    970116
【裁判案由】    毒品危害防制條例
【裁判全文】
臺灣宜蘭地方法院刑事判決               96年度訴字第303號
公  訴  人  臺灣宜蘭地方法院檢察署檢察官
被      告  己○○
                    （現於臺灣宜蘭看守所羈押中）
選任辯護人  曾威龍律師
被      告  戊○○
                    （現於臺灣宜蘭看守所羈押中）
選任辯護人  柯士斌律師
上列被告因違反毒品危害防制條例等案件，經檢察官提起公訴（
96年度偵字第558、559、628、1996號），本院判決如下：
    主  文
己○○施用第一級毒品，處有期徒刑柒月；又施用第一級毒品，
處有期徒刑柒月；又共同販賣第一級毒品，處有期徒刑拾陸年，
扣案之第一級毒品海洛因貳拾壹包（合計淨重貳拾壹點零捌公克
、純度百分之參拾捌點捌貳、純質淨重捌點壹捌公克）均沒收銷
燬之。販賣第一級毒品合計所得之新臺幣伍萬肆仟元沒收（其中
新臺幣貳萬捌仟元與戊○○連帶沒收），如全部或一部不能沒收
時，以其財產抵償之。應執行有期徒刑拾陸年陸月。扣案之第一
級毒品海洛因貳拾壹包（合計淨重貳拾壹點零捌公克、純度百分
之參拾捌點捌貳、純質淨重捌點壹捌公克）均沒收銷燬之。販賣
第一級毒品合計所得之新臺幣伍萬肆仟元沒收（其中新臺幣貳萬
捌仟元與戊○○連帶沒收），如全部或一部不能沒收時，以其財
產抵償之。
戊○○施用第一級毒品，累犯，處有期徒刑捌月；又施用第二級
毒品，累犯，處有期徒刑伍月；又共同販賣第一級毒品，累犯，
處有期徒刑拾伍年。扣案之第一級毒品海洛因貳拾壹包（合計淨
重貳拾壹點零捌公克、純度百分之參拾捌點捌貳、純質淨重捌點
壹捌公克）均沒收銷燬之。販賣第一級毒品合計所得之新臺幣貳
萬捌仟元與己○○連帶沒收，如全部或一部不能沒收時，以其財
產抵償之。應執行有期徒刑拾伍年陸月。扣案之第一級毒品海洛
因貳拾壹包（合計淨重貳拾壹點零捌公克、純度百分之參拾捌點
捌貳、純質淨重捌點壹捌公克）均沒收銷燬之。販賣第一級毒品
合計所得之新臺幣貳萬捌仟元與己○○連帶沒收，如全部或一部
不能沒收時，以其財產抵償之。
己○○被訴施用第二級毒品部分無罪。
扣案之第二級毒品安非他命壹小包（毛重零點柒肆公克）沒收銷
燬之。
    事  實
一、己○○前因施用毒品案件，經本院以93年度毒聲字第216號
    裁定送觀察勒戒後，因認有繼續施用毒品之傾向，經以93年
    度毒聲字第340號裁定令入戒治處所施以強制戒治，於民國
    94年6月10日執行強制戒治期滿，經臺灣宜蘭地方法院檢察
    署檢察官以94年度戒毒偵字第22號為不起訴處分確定。戊○○前因施用毒品案件，經本院以93年度毒聲字第263號裁定
    送觀察勒戒後，因認無繼續施用毒品之傾向，經臺灣宜蘭地
    方法院檢察署檢察官於93年11月17日以93年度毒偵字第751
    號為不起訴處分確定，又因施用毒品案件，經本院判處有期
    徒刑8月、3月，定應執行刑10月確定，於94年11月7日入監
    執行，於95年8月29日縮刑期滿執行完畢。
二、己○○竟基於施用第一級毒品海洛因之犯意，於96年5月17
    日上午9時許，在其位於宜蘭縣羅東鎮○○○路81號3樓之住
    處，施用第一級毒品海洛因1次，又另行基於施用第一級毒
    品海洛因之犯意，於同日下午4時許，在同上址，施用第一
    級毒品海洛因1次。
三、戊○○基於施用第二級毒品安非他命海洛因之犯意，於96年
    5月17日上午9許，在宜蘭縣羅東鎮○○○路2樓，施用第二
    級毒品安非他命1次，又另行基於施用第一級毒品海洛因之
    犯意，於同日下午1、2時許，在同上址，施用第一級毒品海
    洛因1次。
四、己○○明知毒品危害防制條例第2條第2項第1款所定之第一
    級毒品海洛因不得販賣，竟基於販賣第一級毒品海洛因牟利
    之單一犯罪決意，於附表一所示之時間、地點，以附表一所
    示之方式，販賣第一級毒品海洛因予附表一所示之人，以此
    獲得如附表一所示之販毒所得。復又承前販賣第一級毒品海
    洛因牟利之單一犯罪決意，並與戊○○共同基於販賣第一級
    毒品海洛因牟利之犯意聯絡及行為分擔，於附表二所示之時
    間、地點，以附表二所示之方式，共同販賣第一級毒品海洛
    因予附表二所示之人，並以此獲得如附表二所示之販毒所得
    。嗣經警對於己○○之0000000000號行動電話實施通訊監察
    後，於96年5月17日下午4時許，為警在宜蘭縣羅東鎮○○○
    路81號前，在乙○○所駕駛之車牌號碼9T-6391號自用小客
    車上，於戊○○販賣第一級毒品海洛因予乙○○之際（販賣
    毒品之方式、金額均詳附表二編號1所示）當場查獲而未遂
    ，並在戊○○身上扣得第一級毒品海洛因12小包、現金新臺
    幣（下同）3272元、名片盒1個及行動電話1支。隨即無搜索
    票且未先經己○○同意而在宜蘭縣羅東鎮○○○路81號2、3
    樓己○○租屋處搜索，並扣得第一級毒品海洛因9包、第2級
    毒品安非他命1包（毛重0.74公克）、現金10613元、裝毒品
    塑膠盒1個、裝毒品鐵盒1個、針筒11支、電子秤2個、毒品
    殘渣袋、毒品攪拌匙5支、毒品分裝袋5包、葡萄糖1包、裝
    工具紙盒及裝針筒皮包各1個、帳冊5本、吸食器1個、純度
    檢驗器1台及行動電話4支（內含0000000000號等SIM卡4張）
    。
二、案經行政院海岸巡防署海洋巡防總局第一海巡隊及宜蘭縣警
    察局羅東分局報請臺灣宜蘭地方法院檢察署檢察官偵查起訴
    。
    理  由
壹、證據能力部分：
一、按被告以外之人於審判外之言詞或書面陳述，除法律有規定
    者外，不得作為證據，刑事訴訟法第159條第1項定有明文。
（一）就被告己○○部分，證人甲○○、乙○○、丁○○、丙○○及戊○○於警詢中之陳述，均屬於被告以外之人於審判
      外之陳述，被告並已否認上開陳述之證據能力，復無刑事
      訴訟法第159條之2至第159條之5例外得為證據之情形，則
      依上開法條規定，上開證人於警詢中之陳述，均無證據能
      力。
（二）就被告戊○○部分，證人甲○○、乙○○、丁○○、丙○○及己○○於警詢中之陳述，屬於被告以外之人於審判外
      之陳述，被告並已否認上開陳述之證據能力，復無刑事訴
      訟法第159條之2至第159條之5例外得為證據之情形，則依
      上開法條規定，上開證人於警詢中之陳述，無證據能力。
二、就於被告己○○上開住處搜索所扣得之物是否具證據能力部
    分：
（一）按搜索依其程式，可區分為要式搜索與非要式搜索，其中
      非要式搜索又區分為附帶搜索、同意搜索、緊急搜索，此
      觀刑事訴訟法第130條、第131條、第131條之1之規定自明
      。而同意搜索，於經受搜索人出於自願性同意者，得不使
      用搜索票。但執行人員應出示證件，並將其同意之意旨記
      載於筆錄，刑事訴訟法第131條之1定有明文。所謂「自願
      性」同意，係指同意必須出於同意人之自願，非出自於明
      示、暗示之強暴、脅迫。法院對於證據取得係出於同意搜
      索時，自應審查同意之人是否具同意權限，有無將同意意
      旨記載於筆錄由受搜索人簽名或出具書面表明同意之旨，
      並應綜合一切情狀包括徵求同意之地點、徵求同意之方式
      是否自然而非具威脅性、同意者主觀意識之強弱、教育程
      度、智商、自主之意志是否已為執行搜索之人所屈服等加
      以審酌。
（二）依卷附搜索扣押筆錄所載，警方執行本件搜索之依據乃為
      上開刑事訴訟法第131條之1同意搜索之規定。然經證人即
      到場協助執行搜索之警員楊錫光於本院審理時證稱：「卷
      內同意書不是我們要被告簽署，是海巡署‧‧‧海巡署人
      員是尾隨，剛好有人出來，他們就衝進去‧‧‧是先搜索
      才補簽自願受搜索同意書」等語在卷（見本院卷第121-12
      5頁筆錄），核與被告己○○所辯之情節相符，且依卷證
      資料所示，顯見本件海巡署人員於搜索時並未持有搜索票
      甚明，故堪認本件海巡署人員在無搜索票之情形，未先徵
      得被告己○○在無搜索票之情形下是否同意搜索即入內搜
      索，而卷附之被告己○○所簽立之自願受搜索同意書，亦
      顯係被告己○○於海巡署人員搜索後始行簽具甚明，則本
      件警察既未持搜索票，復未徵得被告己○○同意，即自被
      告住處搜索扣得毒品等物，在程序上顯然與法定搜索程序
      不合，縱被告於搜索後簽立自願受搜索同意書，亦屬無從
      事後補正之事項，是本件海巡署人員至被告位於宜蘭縣羅
      東鎮○○○路81號執行搜索，顯係違法搜索，查扣之上揭
      毒品即屬非法搜索取得之證據。
（三）按除法律另有規定外，實施刑事訴訟程序之公務員，因違
      背法定程序取得之證據，其有無證據能力之認定，應審酌
      人權保障及公共利益之均衡維護，刑事訴訟法第185條之4
      定有明文。而刑事訴訟，係以確定國家具體之刑罰權為目
      的，為保全證據並確保刑罰之執行，於訴訟程序之進行，
      固有許實施強制處分之必要，惟強制處分之搜索、扣押，
      足以侵害個人之隱私權及財產權，若為達訴追之目的而漫
      無限制，許其不擇手段為之，於人權之保障，自有未周，
      故基於維持正當法律程序、司法純潔性及抑止違法偵查之
      原則，實施刑事訴訟程序之公務員不得任意違背法定程序
      實施搜索、扣押；至於違法搜索扣押所取得之證據，若不
      分情節，一概以程序違法為由，否定其證據能力，從究明
      事實真相之角度而言，難謂適當，且若僅因程序上之瑕疵
      ，致使許多與事實相符之證據，無例外地被排除而不用，
      例如案情重大，然違背法定程序之情節輕微，若遽捨棄該
      證據不用，被告可能逍遙法外，此與國民感情相悖，難為
      社會接受，自有害於審判之公平正義，因此，對於違法搜
      索所取得之證據，為兼顧程序正義及發現實體真實，應由
      法院於個案審理中，就個人基本人權之保障及社會安全之
      維護，依比例原則及法益權衡原則，予以客觀之判斷，亦
      即應就（一）違背法定程序之程度。（二）違背法定程度
      時之主觀意圖（即實施搜索扣押之公務員是否明知違法並
      故意為之）。（三）違背法定程序時之狀況（即程序之違
      反是否有緊急或不得已之情形）。（四）侵害犯罪嫌疑人
      或被告權益之種類及輕重。（五）犯罪所生之危險或實害
      。（六）禁止使用證據對於預防將來違法取得證據之效果
      。（七）偵審人員如依法定程序，有無發現該證據之必然
      性。（八）證據取得之違法對被告訴訟上防禦不利益之程
      度等情狀予以審酌，以決定應否賦予證據能力。從而，本
      院就本件考量程序正義及實體真實，並同時斟酌個人基本
      人權之保障及社會安全之維護，且依比例原則及法益權衡
      原則，客觀綜合判斷，認本件員警違法搜索執行對於刑事
      訴訟法之令狀搜索之程序正義危害甚大，執行時未先取得
      搜索票且未經被告同意即大舉搜索，且警員前已依通訊監
      察保障法之規定對於被告己○○實施通訊監察，其顯非有
      不能事先請得搜索票之情形，其所侵害之法益係屬憲法所
      保障之隱私權權益，如不禁止使用該違法搜索取得之證據
      ，將無法導正未來執行搜索執行搜索之警員遵循法律要件
      執行而有效預防將來違反取得證據之效果，以及違法搜索
      取得之證物已對被告訴訟上防禦權造成不利益等客觀綜合
      判斷，本院認本件違法搜索衍生取得之扣案物，不具有證
      據能力，亦即不得以本案違法搜索之結果，作為認定本件
      被告犯罪之證據。
貳、實體部分：
一、訊據被告己○○、戊○○固坦承有施用第一級毒品海洛因及
    第二級毒品安非他命之事實，惟均矢口否認有何販賣第一級
    毒品之犯行，被告己○○辯稱：「沒有販賣海洛因」云云；
    被告戊○○則辯稱：「並未與被告己○○共同販賣海洛因」
    云云。經查：
（一）上開犯罪事實，業據證人乙○○、丁○○、甲○○、丙○○分於偵查中，就於如附表一、二所示之時間、地點向被
      告己○○或向被告己○○及被告戊○○購買第一級毒品海
      洛因等情均證述明確，而被告己○○、戊○○、乙○○、
      丁○○、丙○○經採尿送驗後，分有嗎啡、安非他命及甲
      基安非他命陽性反應，此亦有臺灣尖端先進生技醫藥股份
      有限公司濫用藥物檢驗報告及姓名代碼編號表附卷可參，
      並有通聯調閱查詢單、通訊監察譯文在卷可稽，復有第一
      級毒品海洛因12小包扣案可資參佐，而上開扣案之海洛因
      經送法務部調查局鑑定之結果，確含第一級毒品海洛因成
      分，（含被告己○○違法搜索扣押而得之第一級毒品海洛
      因9包，共計21包，合計淨重21.08公克，純度38.82％、
      純質淨重8.18公克），此亦有法務部調查局鑑定通知書在
      卷可稽（見本院卷第53頁），自堪信為真實。又被告己○○前因施用毒品案件，經本院以93年度毒聲字第216號裁
      定送觀察勒戒後，因認有繼續施用毒品之傾向，經以93年
      度毒聲字第340號裁定令入戒治處所施以強制戒治，於94
      年6 月10日執行強制戒治期滿，經臺灣宜蘭地方法院檢察
      署檢察官以94年度戒毒偵字第22號為不起訴處分確定，被
      告戊○○前因施用毒品案件，經本院以93年度毒聲字第26
      3號裁定送觀察勒戒後，因認無繼續施用毒品之傾向，經
      臺灣宜蘭地方法院檢察署檢察官於93年11月17日以93年度
      毒偵字第751號為不起訴處分確定，亦有臺灣高等法院被
      告前案紀錄表在卷可按，故被告己○○、戊○○於受觀察
      勒戒或強制戒治後5年內再為施用毒品之犯行，亦堪以認
      定。
（二）就販賣第一級毒品部分，上開證人於偵查及本院審理時雖
      偶有供述不一、翻異前詞或詳細程度有別之情形，惟經本
      院詳加比對而有所取捨，詳細理由如下：
  １、證人乙○○於偵查中具結證稱：「毒品是跟姐仔拿的，她
      都叫別人送貨，昨天是戊○○送的，是從4月初開始用電
      話0000000000聯絡，都是她本人接的‧‧‧96年4月初開
      始購買，最後1次是昨日的前幾天，買了約4、5次，每次
      買2千至3千元，都是站前南路她住處樓下送貨，都是她派
      人拿給我」等語（見96年度偵字第18-20頁筆錄），與其
      於本院審理時證述：「向己○○買海洛因，從4月中旬開
      始跟她買，買過4、5次‧‧‧被查獲那次是先打00000000
      00號電話，地點就約在公園再過去一點」等語（見本院卷
      第140-141頁筆錄），就以0000000000號行動電話與被告
      己○○聯絡，並向被告己○○購買海洛因之時間、地點等
      情所述均相符合，並有通訊監察譯文在卷可按，自堪信證
      人乙○○所為之證述為真實，被告己○○、戊○○辯稱未
      販賣海洛因予乙○○云云，自屬卸責之詞，不足採信。故
      被告己○○確有於附表一編號1所示之時間、地點、方式
      ，以每次2千元之代價，販賣第一級毒品予證人乙○○4次
      ，及被告己○○與被告戊○○有於附表二編號1所示之時
      間、地點，以3千元之代價，共同販賣第一級毒品海洛因
      予證人乙○○1次而未遂，並取得如附表一編號1所示販賣
      所得之事實，均堪以認定。
  ２、證人丁○○於偵查中具結證稱：「我用我的手機00000000
      00打己○○0000000000號手機，都是他本人接的‧‧‧今
      年4月初開始購買，最後1次是昨日（指96年5月17日），
      買了約10次，每次買2、3千元，都在站前南路她住處交貨
      ，都是她本人拿給我的」等語（見96年度偵字第1996號卷
      第29-30頁筆錄），與其於本院審理時證稱：「我有跟己○○拿毒品，是用錢跟她拿，次數忘記了，每次都是1千
      、2千元，有時候上去2樓直接跟己○○拿，戊○○就最後
      1次拿給我‧‧‧最後1次是戊○○拿下來給我，是我電話
      先聯繫己○○，我到之後，戊○○拿下來給我，他只有拿
      1次給我」等語大致相符，雖證人丁○○就購買毒品之次
      數、金額所述有所出入，然人之記憶本屬有限，對之前發
      生的細節無法全數記憶，尤以施用毒品者之記憶又較常人
      為差，因而對於取得毒品之來源即向誰購買固尚可記憶，
      然對於購買毒品之次數、數額及每次購買之金額則往往無
      法肯定，此乃可理解的事。兼以市面上零售毒品率皆小包
      裝，而購買者每次數量又不一定，加以訊問者、記錄者均
      非同一人，因而施用者往往因時不同，對購買之時間、金
      額、次數之陳述有些許差異，而也因些許差異，更可見其
      證述未經修飾，而堪採信。參以依被告己○○所持用之00
      00000000號行動電話與證人丁○○所使用之0000000000號
      行動電話於96年5月17日下午3時11分之通訊監察譯文內容
      所示「B：我在樓下啦。A：是。B：我拿3千啦，你叫人拿
      來給我。A：3千喔。B：我車子沒地方停，對啊。A：喔，
      好。（A指己○○、B指丁○○）」（見96年度偵字第1996
      號卷第123頁通訊監察譯文），核與證人丁○○所述最後
      1次是由戊○○交付等情相符，自堪信證人丁○○所述為
      真，故被告己○○、戊○○辯稱並未販賣毒品予證人丁○○云云，自不足採信。被告己○○確有於附表一編號2所
      示之時間、地點、方式，以每次2、3千元之代價，販賣第
      一級毒品予證人丁○○9次，及被告己○○與被告戊○○
      亦有於附表二編號3所示之時間、地點，以3千元之代價，
      共同販賣第一級毒品海洛因予證人丁○○1次，並分別取
      得如附表一編號2、附表二編號3所示販賣所得之事實，均
      堪以認定。
  ３、證人丙○○雖於本院審理時翻異前詞改稱：「係與己○○
      合資跟1個大哥買，偵查中陳述係因毒癮發作」云云，然
      查證人丙○○前於偵查中業已具結證稱：「毒品是跟姐仔
      己○○拿的，我用公共電話打己○○0000000000號手機，
      都是戊○○接的，我去己○○住處拿，他們2個都有拿毒
      品給我，錢也是交給他們，今年4月初開始購買，最後1次
      是5月15日，買了約10次，每次買1千元，都在站前南路她
      住處交貨，都是她或戊○○拿給我的」等語明確（見96年
      度偵字第1996號卷第24頁筆錄），就向被告己○○及戊○○購買毒品海洛因之時間、地點、次數、金額及如何聯絡
      與交付毒品等情，均證述相當具體明確，顯無因毒癮發作
      而有意識不清之情形。且以證人丙○○於偵查時距案發時
      日較近，記憶較為深刻，可立即反應所知，不致因時隔日
      久而遺忘案情，亦較無來自被告之壓力而出於虛偽不實之
      指證，或有事後串謀而故為迴護被告之機會，故證人丙○○於偵查中所為之證述堪可採信。至證人丙○○雖改稱係
      合資購買云云，然以海洛因毒品之價格係屬昂貴，取得不
      易，且為政府嚴予查緝之犯罪，凡為販賣者，苟無利可圖
      ，應無甘冒被查緝法辦重刑之危險，平白無端義務為該買
      賣之工作，而以被告己○○及戊○○與證人丙○○並非親
      故至交，苟無利得，被告2人豈會甘冒重刑之風險，一再
      提供證人丙○○取得海洛因之理，況證人丙○○若確係與
      被告2人合資購買海洛因，對於合資購買之金額、數量應
      有一定之認識，然證人丙○○對於合資之數量、金額等節
      ，均不清楚，實與常情有違，故證人丙○○於本院審理時
      始改稱其係與被告2人合資購買海洛因云云，顯不足採，
      應以證人丙○○前於偵查中證述之情節可採信，故被告己○○、戊○○於附表二編號2所示之時間、地點，以每次1
      千元之代價，共同販賣海洛因予證人丙○○10次，而取得
      販賣第一級毒品海洛因所得1萬元之事實，堪以認定。
  ４、證人甲○○於本院審理時雖改證稱：「我是拿錢給己○○
      ，她去跟別人拿，然後給我，我沒有直接跟她購買毒品」
      云云，然依證人甲○○前於偵查中具結證稱：「我跟己○○買過2次，每次1萬到1萬5千元，我以電話聯絡，或直接
      去羅東鎮○○○路81號樓下附近等他們下來，都是戊○○
      下來‧‧‧尚積欠1萬5千元的毒品錢未還」等語（見96年
      度偵字第1996號卷第頁筆錄），就向被告己○○及戊○○
      購買毒品之情節敘述具體明確，而參酌證人甲○○於偵查
      時距案發時日較近，記憶較為深刻，可立即反應所知，不
      致因時隔日久而遺忘案情，亦較無來自被告之壓力而出於
      虛偽不實之指證，或有事後串謀而故為迴護被告之機會，
      故證人甲○○於偵查中所為之證述堪可採信。至證人甲○○雖於審理時改稱係交錢給被告己○○請她向別人拿云云
      ，然依證人甲○○前於偵查中證述尚積欠被告毒品錢未還
      等情觀之，若證人甲○○確係將錢交予被告後再由被告向
      他人調貨，即不可能有積欠款項未給付之情形，且以海洛
      因毒品之價格係屬昂貴，取得不易，且為政府嚴予查緝之
      犯罪，凡為販賣者，苟無利可圖，應無甘冒被查緝法辦重
      刑之危險，平白無端義務為該買賣之工作，而被告與證人
      甲○○間，並非親故至交，苟無利得，被告豈會甘冒重刑
      之風險，一再提供證人甲○○取得海洛因之理，故堪認被
      告販入海洛因之價格必較販出之價格低廉，或以同一價格
      而減少海洛因之份量，而有從中賺取差額利潤圖利之意圖
      及事實，此應屬合於論理法則，且不違背社會通常經驗之
      理性判斷，故證人甲○○於本院審理時始改稱並非向被告
      購買海洛因云云，顯與常情不符，不足採據，應以證人甲○○前於偵查中證述之情節可採，則被告2人確有於附表
      二編號4所示之時間、地點，以每次1萬5千元之代價，販
      賣海洛因予證人甲○○2次，而取得如附表二編號4所示之
      販毒所得之事實，亦堪以認定。
（三）綜上所述，被告己○○有於犯罪事實欄二所示之時間、地
      點施用第一級毒品海洛因之事實，被告戊○○有於犯罪事
      實欄三所示之時間、地點，施用第一級毒品海洛因及第二
      級毒品安非他命之事實，及被告己○○有於附表一所示之
      時間、地點販賣第一級毒品海洛因予附表一所示之人，且
      有與被告戊○○於附表二所示之時間、地點共同販賣第一
      級毒品海洛因予附表二所示之人等情，均堪以認定，本件
      事證明確，應依法論科。
二、核被告己○○就犯罪事實二所為，係犯毒品危害防制條例第
    10條第1項之施用第一級毒品罪；被告己○○又基於販售營
    利之意圖而將海洛因售予如附表一及附表二編號2、3、4所
    示之人所為，係犯毒品危害防制條例第4條第1項之販賣第一
    級毒品罪。核被告戊○○就犯罪事實三所為，係犯毒品危害
    防制條例第10條第1項、第2項之施用第一級、第二級毒品罪
    ；被告戊○○基於販賣營利之意圖而將海洛因販售予如附表
    二編號2、3、4所示之人所為，係犯毒品危害防制條例第4條
    第1項之販賣第一級毒品罪。又被告己○○及戊○○就附表
    二編號1所為，因未即取款即為警所查獲而未遂，應係犯毒
    品危害防制條例第4條第5項、第1項之販賣第一級毒品未遂
    罪。被告己○○和戊○○間就附表二所示之犯行，有犯意聯
    絡及行為分擔，均為共同正犯。被告己○○及戊○○販賣第
    一級毒品海洛因前後，及施用第一級毒品海洛因、第二級毒
    品安非他命前後，持有海洛因及安非他命之低度行為，分別
    應為販賣、施用之高度行為所吸收，均不另論罪。查販賣毒
    品本身即具反覆、延續之行為特徵，如係在密接之一定時、
    地持續實行之複次行為，倘依社會通念，於客觀上認為符合
    一個反覆、延續性之行為觀念，則於刑法評價上，屬學理上
    所稱「包括一罪」之「集合犯」，為實質上一罪。本件被告
    己○○及戊○○在密接之時間及相同之地點販賣毒品，顯均
    係基於反覆實行之犯意，持續實行複次之販賣毒品行為，依
    前開說明，應均僅成立一販賣第一級毒品罪。被告己○○所
    犯上開2次施用第一級毒品罪及販賣第一級毒品罪間，及被
    告戊○○施用第一級毒品、第二級毒品及販賣第一級毒品罪
    間，均係犯意各別，行為互殊，均應予分論併罰。查被告戊○○因施用毒品案件，經本院判處有期徒刑8月、3月，定應
    執行刑10月確定，於94年11月7日入監執行，於95年8月29日
    縮刑期滿執行完畢，有卷附臺灣高等法院被告前案紀錄表可
    按，其於有期徒刑之執行完畢後，5年以內再犯有期徒刑以
    上之罪，為累犯，就被告戊○○施用第一級、第二級毒品罪
    部分，依法遞加重其刑（至於就被告戊○○販賣第一級毒品
    罪法定本刑為死刑、無期徒刑之部分，依法均不得加重其刑
    ）。另參酌被告己○○、戊○○2人販賣海洛因對象及次數
    均不多，交易數額尚非甚鉅，且未有大量囤積預備販賣之海
    洛因扣案，其所為之販毒行為對於他人及國家社會侵害之程
    度尚非屬十分重大等一切情狀，認被告2人販賣第一級毒品
    之犯罪情節與毒品危害防制條例第4條第1項死刑或無期徒刑
    之法定本刑相較，縱對之科以最低度法定刑均猶嫌過重，依
    一般國民生活經驗法則，實屬情輕法重，當足引起一般人之
    同情，是本院認為被告2人販賣第一級毒品之所為，均顯有
    堪資憫恕之處，爰均依刑法第59條之規定減輕其刑。被告2
    人就附表二編號1所為，於當場交付毒品之際，即為警查獲
    ，尚未遂行販賣第一級毒品之犯行，為未遂犯，公訴人認附
    表二編號1之部分為販賣第一級毒品既遂，尚有未洽。又被
    告己○○所犯犯罪事實二所示之施用第一級毒品之犯行，係
    先後2次各別基於施用毒品之犯意而施用第一級毒品，公訴
    人認被告己○○此部分所為為集合犯，亦有未洽，附此敘明
    。爰審酌被告2人之素行、智識程度，施用毒品及為一己私
    利而多次販售具成癮性、濫用性、侵害性之第一級毒品以營
    利之犯罪動機、目的、手段，傷害他人身心健康，助長社會
    不良風氣，及其販賣毒品之次數、所得，並審酌被告於犯後
    態度等一切情狀，分別量處如主文所示之刑，並分別定其應
    執行之刑。
三、沒收部分：按刑罰法令關於沒收之規定，可分為職權沒收及
    義務沒收，職權沒收係指法律規定與犯人及犯罪有關之某種
    物品得為沒收時，法院於宣告主刑時，得依職權斟酌決定之
    ，學理上稱為「相對沒收」，即對於犯人所有供犯罪所用、
    供犯罪預備或因犯罪所得之物，沒收與否，授權法院依職權
    便宜行事；而義務沒收則係指法律規定與犯人及犯罪有關之
    某種物品應予沒收時，法院即有義務依法宣告沒收，學理上
    稱為「絕對沒收」，遇有上述情形，有主刑存在，不問檢察
    官有無聲請，法院即有義務依法宣告沒收，並無斟酌之餘地
    。又按毒品危害防制條例第19條第1項規定：「其供犯罪所
    用或因犯罪所得之財物，均沒收之」，以屬於犯人者為限，
    始得宣告沒收，即供犯罪所用或因犯罪所得之財物若非犯人
    所有，或已非犯人所有，即無予以宣告沒收之餘地。查當場
    在被告戊○○身上所查獲扣案之第一級毒品海洛因12小包，
    係查獲之第一級毒品海洛因，應依毒品危害防制條例第18條
    第1項前段之規定，諭知沒收銷燬之。至於被告己○○住處
    違法搜索所扣得之第一級毒品海洛因9包及第二級毒品安非
    他命1包（毛重0.74公克），其扣案之過程雖因係違法搜索
    取得而經本院認定無證據能力，然該法律效果僅係本院不得
    以上開物品扣案之事實作為本院審酌被告犯行之認定，故並
    無法排除其扣案之事實，因而並無不能沒收之情形，故參考
    上開見解，就該扣得之第一級毒品海洛因9包及第二級毒品
    安非他命1包，均應依毒品危害防制條例第18條第1項前段之
    規定諭知沒收銷燬之。至於在被告己○○住處違法搜索扣得
    之門號0000000000號行動電話1支（含SIM卡1張），雖經證
    人乙○○、丙○○、丁○○、甲○○證述為其販賣毒品時之
    聯絡工具，然被告己○○供承僅為其持有而為其男友所有之
    物，依上開說明，爰不為沒收銷燬之諭知。至被告戊○○身
    上所查獲之現金3272元、名片盒1個及行動電話1支，被告戊○○否認為供本件犯罪或所得之物，亦無其他積極證據證明
    上開扣得之物係供被告販賣或施用毒品所用及犯罪所得之物
    ，爰不為沒收之諭知。至其餘於被告己○○住處所扣得之現
    金10613元、裝毒品塑膠盒1個、裝毒品鐵盒1個、針筒11 支
    、電子秤2個、毒品殘渣袋、毒品攪拌匙5支、毒品分裝袋5
    包、葡萄糖1包、裝工具紙盒及裝針筒皮包各1個、帳冊5 本
    、吸食器1個、純度檢驗器1台及行動電話3支，均係因違法
    搜索取得而無證據能力，本院又無從由其他證據認定係被告
    犯本案所用或所得之物，本院自不得宣告沒收，附此敘明。
    又被告己○○、戊○○販賣第一級毒品所得財物分別為5萬4
    千元、2萬8千元，雖均未扣案，仍應依毒品危害防制條例第
    19條第1項之規定，宣告沒收之（被告己○○與戊○○共同
    販賣所得2萬8千元之部分應連帶沒收），如全部或一部不能
    沒收時，以其財產抵償之。
四、公訴意旨另以：
（一）被告己○○自95年7月間某日起至96年5月16日止，接續多
      次在宜蘭縣羅東鎮○○○路81號3樓等處，施用第一級毒
      品海洛因多次。被告戊○○自95年10月初某日起至96年5
      月16日止，在宜蘭縣羅東鎮○○○路81號2樓、宜蘭縣冬
      山鄉○○路251巷48號住處等處，接續施用第一級毒品海
      洛因多次。因認被告己○○、戊○○涉犯毒品危害防制條
      例第10條第1項之施用第一級毒品之罪嫌。本件公訴人認
      被告己○○、戊○○涉有上開罪嫌，無非係以被告己○○
      、戊○○之自白及臺灣尖端先進生技醫藥股份有限公司濫
      用藥物檢驗報告為據。訊據被告己○○固坦承有自95年7
      月間某日起至96年5月16日止多次施用第一級毒品海洛因
      之事實，被告戊○○固坦承有自95年10月初某日起至96年
      5 月17日止多次施用第一級毒品海洛因之事實。然查，公
      訴意旨所指於96年5月16日前之施用毒品犯行，除被告己○○及戊○○之自白外，並無補強證據可佐，尚難遽予認
      定被告己○○及戊○○有於上開時間施用第一級毒品海洛
      因之犯行，然此部分公訴人認與前開論罪科刑部分具有集
      合犯實質上一罪之關係，爰不另為無罪之諭知。
（二）被告戊○○於附表一編號1、2所示之時間、地點，與被告
      己○○共同販賣第一級毒品海洛因予附表一編號1、2所示
      之人，因認被告戊○○此部分涉犯毒品危害防制條例第4
      條第1項之販賣第一級毒品罪嫌。本件公訴人認被告戊○○涉犯上開罪嫌，無非係以證人乙○○、丁○○之證述為
      據。按犯罪事實應依證據認定，無證據不得推定其犯罪事
      實，刑事訴訟法第154條第2項定有明文。訊據被告戊○○
      堅決否認有於附表二編號1、2所示之時間、地點，販賣第
      一級毒品海洛因予附表二編號1、2所示之人，辯稱：並未
      販賣毒品等語。經查，證人乙○○前於偵查中證稱：「毒
      品是跟姐仔拿的，他都叫別人送貨，昨天是戊○○送的」
      等語（見96年度偵字第1996號卷第18-20頁筆錄），核與
      其於本院審理時證稱：「我跟己○○買毒品4、5次，最後
      1次是戊○○，前幾次的人我不認識」等語相符（見本院
      卷第139頁筆錄），故依證人乙○○所述，除96年5月17日
      為警查獲該次，為被告戊○○交付第一級毒品海洛因外，
      證人乙○○前向被告己○○購買海洛因時，交付毒品者均
      非被告戊○○，故尚不足依證人乙○○所述而遽認被告戊○○有於附表一編號1所示之時地參與共同販賣海洛因之
      犯行。又證人丁○○於本院審理時證稱：「我有跟己○○
      拿毒品，是用錢跟他拿，有時候上2樓直接跟己○○拿，
      戊○○就最後那1次拿給我」等語（見本院卷第134頁筆錄
      ），故依證人丁○○所證述，除最後1次96年5月17日外，
      證人丁○○前向被告己○○購買海洛因時，交付毒品者均
      非被告戊○○，故亦不能逕依證人丁○○之證述，即遽認
      被告戊○○有於附表一編號2所示之時地共同販賣第一級
      毒品海洛因予證人丁○○之犯行。故公訴意旨遽依上開證
      人之證述即認被告戊○○涉犯附表一所示之犯行，即有未
      合，此外，復查無其他證據證明被告戊○○確有公訴人所
      指附表一之犯行，惟公訴意旨認此部分與前揭論罪科刑之
      附表二所示之罪間，有集合犯實質上一罪之關係，爰不另
      為無罪之諭知，附此敘明。
五、無罪部分：
（一）公訴意旨另以：被告己○○自96年5月16日起至96年5月17
      日止，在宜蘭縣羅東鎮○○○路81號3樓等處，施用第二
      級毒品安非他命多次，因認被告己○○另涉犯毒品危害防
      制條例第10條第2項之施用第二級毒品罪嫌。
（二）按犯罪事實應依證據認定，無證據不得推定其犯罪事實；
      又不能證明被告犯罪者，應諭知無罪之判決，刑事訴訟法
      第154條第2項、第301條第1項前段分別定有明文。又事實
      之認定，應憑證據，如未能發現相當證據，或證據不足以
      證明，自不能以推測或擬制之方法，為裁判基礎；且認定
      不利於被告之事實須依積極證據，苟積極證據不足為不利
      於被告事實之認定時，即應為有利於被告之認定；另認定
      犯罪事實所憑之證據，雖不以直接證據為限，間接證據亦
      包括在內，然而無論直接證據或間接證據，其為訴訟上之
      證明，須於通常一般之人均不致有所懷疑，而得確信其為
      真實之程度者，始得據為有罪之認定，倘其證明尚未達到
      此一程度，而有合理之懷疑存在而無從使事實審法院得有
      罪之確信時，即應由法院為諭知被告無罪之判決（最高法
      院40年台上字第86號、30年台上字第816號、76年台上字
      第4986號判例可資參照）。
（三）本件公訴人認被告己○○涉犯上開施用第二級毒品罪嫌，
      無非係以被告己○○之尿液檢驗報告為據。訊據被告己○○固坦承有施用第二級毒品安非他命等情。然查，依被告
      己○○於96年5月17日所採集尿液之檢驗報告所示，被告
      己○○尿液中之安非他命及甲基安非他命均呈陰性反應，
      此有臺灣尖端先進生技醫藥股份有限公司濫用藥物檢驗報
      告及姓名代碼編號表在卷可參，故本件除被告己○○之自
      白外，並無其他積極證據可資佐證被告己○○有施用第二
      級毒品安非他命之事實，故尚難遽予認定被告己○○有施
      用第二級毒品安非他命之犯行，揆諸前揭說明，就上開部
      分，自應為被告己○○無罪判決之諭知。
據上論斷，應依刑事訴訟法第299條第1項前段、第301條第1項前
段，毒品危害防制條例第4條第1項、第10條第1項、第2項、第18
條第1項前段、第19條第1項，刑法第11條前段、第28條、第47條
第1項、第59條、第51條第5款，判決如主文。
本案經檢察官張立言到庭執行職務
中    華    民    國    97    年     1    月     16    日
                  刑事第二庭審判長法  官  黃永勝
                                  法  官  陳映佐
                                  法  官  鄭貽馨
以上正本證明與原本無異。
如不服本判決應於收受本判決後10日內向本院提出上訴書狀，並
應敘述具體理由。若未敘述理由者，應於上訴期間屆滿後20日內
向本院補提理由書狀(均須按他造當事人之人數附繕本)。
                                  書記官  林嘉萍
中    華    民    國    97    年    1     月    17    日
附錄本案論罪科刑法條全文：
毒品危害防制條例第4條
製造、運輸、販賣第一級毒品者，處死刑或無期徒刑；處無期徒
刑者，得併科新臺幣 1 千萬元以下罰金。
製造、運輸、販賣第二級毒品者，處無期徒刑或 7 年以上有期徒
刑，得併科新臺幣 7 百萬元以下罰金。
製造、運輸、販賣第三級毒品者，處 5 年以上有期徒刑，得併科
新臺幣 5 百萬元以下罰金。
製造、運輸、販賣第四級毒品者，處 3 年以上 10 年以下有期徒
刑，得併科新臺幣 3 百萬元以下罰金。
製造、運輸、販賣專供製造或施用毒品之器具者，處 1 年以上 7
年以下有期徒刑，得併科新臺幣 1 百萬元以下罰金。
前五項之未遂犯罰之。
毒品危害防制條例第10條
施用第一級毒品者，處 6 月以上 5 年以下有期徒刑。
施用第二級毒品者，處 3 年以下有期徒刑。
附表一
┌──┬───┬────┬───┬───┬──────┬────┐
│編號│交易時│交易對象│交易地│交易  │販賣毒品之方│販賣毒品│
│    │間    │        │點    │次數  │式          │所得金額│
│    │      │        │      │（均以│            │（新臺幣│
│    │      │        │      │最有利│            │）（均以│
│    │      │        │      │於被告│            │最有利於│
│    │      │        │      │之次數│            │被告之金│
│    │      │        │      │計算）│            │額計算）│
│    │      │        │      │      │            │        │
├──┼───┼────┼───┼───┼──────┼────┤
│1   │96年4 │乙○○  │宜蘭縣│4次   │乙○○以其09│8千元   │
│    │月初某│        │羅東鎮│      │00000000號行│        │
│    │日起至│        │站前南│      │動電話撥打09│        │
│    │96年5 │        │路81號│      │00000000號行│        │
│    │月間（│        │己○○│      │動電話與黃雲│        │
│    │17日以│        │住處樓│      │英聯絡，黃雲│        │
│    │前）止│        │下    │      │英以每次2千 │        │
│    │      │        │      │      │元之代價，販│        │
│    │      │        │      │      │賣第一級毒品│        │
│    │      │        │      │      │海洛因予吳銀│        │
│    │      │        │      │      │河4次，並由 │        │
│    │      │        │      │      │不能證明為知│        │
│    │      │        │      │      │情之真實姓名│        │
│    │      │        │      │      │年籍不詳之成│        │
│    │      │        │      │      │年人交付予吳│        │
│    │      │        │      │      │銀河        │        │
├──┼───┼────┼───┼───┼──────┼────┤
│2   │96年4 │丁○○  │宜蘭縣│9次   │丁○○以其09│1萬8千元│
│    │月初起│        │羅東鎮│      │00000000號行│        │
│    │至5月 │        │站前南│      │動撥打091044│        │
│    │17日前│        │路81號│      │7289號行動電│        │
│    │某日止│        │2樓黃 │      │話與己○○聯│        │
│    │      │        │雲英住│      │絡，己○○以│        │
│    │      │        │處或黃│      │每次2千元之 │        │
│    │      │        │雲英上│      │代價，販賣第│        │
│    │      │        │開住處│      │一級毒品海洛│        │
│    │      │        │樓下  │      │因予丁○○9 │        │
│    │      │        │      │      │次。        │        │
│    │      │        │      │      │            │        │
└──┴───┴────┴───┴───┴──────┴────┘
附表二
┌──┬───┬────┬───┬───┬──────┬────┐
│編號│交易時│交易對象│交易地│交易  │販賣毒品之方│販賣毒品│
│    │間    │        │點    │次數  │式          │所得金額│
│    │      │        │      │（均以│            │（新臺幣│
│    │      │        │      │最有利│            │）（均以│
│    │      │        │      │於被告│            │最有利於│
│    │      │        │      │之次數│            │被告之金│
│    │      │        │      │計算）│            │額計算）│
│    │      │        │      │      │            │        │
├──┼───┼────┼───┼───┼──────┼────┤
│1   │96年5 │乙○○  │宜蘭縣│1次   │乙○○以其09│尚未取得│
│    │月17日│        │羅東鎮│      │00000000號行│金錢。  │
│    │      │        │站前南│      │動電話撥打09│        │
│    │      │        │路81號│      │00000000號行│        │
│    │      │        │己○○│      │動電話與黃雲│        │
│    │      │        │住處樓│      │英聯絡，黃雲│        │
│    │      │        │下    │      │英及戊○○共│        │
│    │      │        │      │      │同以1次3千元│        │
│    │      │        │      │      │之代價，欲販│        │
│    │      │        │      │      │賣第一級毒品│        │
│    │      │        │      │      │海洛因予吳銀│        │
│    │      │        │      │      │河，而於黃吉│        │
│    │      │        │      │      │村交付第一級│        │
│    │      │        │      │      │毒品海洛因予│        │
│    │      │        │      │      │乙○○之際，│        │
│    │      │        │      │      │即為警當場查│        │
│    │      │        │      │      │獲而未遂。  │        │
│    │      │        │      │      │            │        │
├──┼───┼────┼───┼───┼──────┼────┤
│2   │96年4 │丙○○  │宜蘭縣│10次  │丙○○以公共│1萬元   │
│    │月初起│        │羅東鎮│      │電話與091044│        │
│    │至5月 │        │站前南│      │7289號行動電│        │
│    │15日止│        │路81號│      │話與己○○及│        │
│    │      │        │2樓黃 │      │戊○○聯絡，│        │
│    │      │        │雲英住│      │己○○及黃吉│        │
│    │      │        │處    │      │村共同以每次│        │
│    │      │        │      │      │1千元之代價 │        │
│    │      │        │      │      │，販賣第一級│        │
│    │      │        │      │      │毒品海洛因予│        │
│    │      │        │      │      │丙○○10次。│        │
│    │      │        │      │      │            │        │
├──┼───┼────┼───┼───┼──────┼────┤
│3   │965月 │丁○○  │宜蘭縣│1次   │丁○○以其09│3千元   │
│    │17日  │        │羅東鎮│      │00000000號行│        │
│    │      │        │站前南│      │動撥打091044│        │
│    │      │        │路81號│      │7289號行動電│        │
│    │      │        │2樓黃 │      │話與己○○聯│        │
│    │      │        │雲英住│      │絡，己○○及│        │
│    │      │        │處樓下│      │戊○○共同以│        │
│    │      │        │      │      │3千元之代價 │        │
│    │      │        │      │      │，販賣第一級│        │
│    │      │        │      │      │毒品海洛因予│        │
│    │      │        │      │      │丁○○1次。 │        │
│    │      │        │      │      │            │        │
├──┼───┼────┼───┼───┼──────┼────┤
│4   │96年5 │甲○○  │宜蘭縣│2次   │甲○○以電話│1萬5千元│
│    │月初  │        │羅東鎮│      │撥打00000000│（另1萬5│
│    │      │        │站前南│      │89號行動電話│千元尚未│
│    │      │        │路81號│      │與己○○聯絡│交付）  │
│    │      │        │己○○│      │，己○○及黃│        │
│    │      │        │住處樓│      │吉村共同以每│        │
│    │      │        │下    │      │次1萬5千元之│        │
│    │      │        │      │      │代價，販賣第│        │
│    │      │        │      │      │一級毒品海洛│        │
│    │      │        │      │      │因予甲○○2 │        │
│    │      │        │      │      │次，惟甲○○│        │
│    │      │        │      │      │尚積欠己○○│        │
│    │      │        │      │      │及戊○○1萬5│        │
│    │      │        │      │      │千元之價金。│        │
└──┴───┴────┴───┴───┴──────┴────┘


司法院資訊處製作；財團法人民間司法改革基金會備份。
